臺灣臺南地方法院臺南簡易庭民事判決
111年度南小字第1643號
原      告  旺旺友聯產物保險股份有限公司

法定代理人  劉自明

訴訟代理人  吳燕龍
            彭欣如
            楊弘儒
被      告  劉瑞章

上列當事人間請求侵權行為損害賠償事件，於民國111年11月10
日辯論終結，本院判決如下：
    主      文
一、被告應給付原告新臺幣31,474元，及自民國111年8月21日起
    至清償日止，按週年利率百分之5計算之利息。
二、原告其餘之訴駁回。
三、訴訟費用新臺幣1,000元，由被告負擔新臺幣760元，餘由原
    告負擔。
四、本判決第一項得假執行。但被告如以新臺幣31,474元為原告
    預供擔保，得免為假執行。
    事實及理由
一、本件原告經合法通知，無正當理由未於言詞辯論期日到場，
    核無民事訴訟法第386條所列各款情形，爰依被告之聲請，
    由其一造辯論而為判決。
二、原告經合法通知，未於言詞辯論期日到場，惟據其提出之起
    訴狀主張：原告承保訴外人陳信穎所有之車牌號碼000-0000
    號自用小客車（下稱系爭汽車）之車體損失險。被告於民國
    109年10月10日9時23分許，騎乘車牌號碼000-000號普通重
    型機車（下稱系爭機車），沿臺南市關廟區四維街由南往北
    方向行駛，途經該街與中正路交岔路口（下稱系爭交岔路口
    ），未依燈光號誌指示行駛，紅燈左轉，適有訴外人甲○○駕
    駛系爭汽車由臺南市關廟區中正路由東往西方向駛至系爭交
    岔路口，兩車發生碰撞，致系爭汽車受損，原告已依保險契
    約給付系爭汽車修復費用新臺幣（下同）41,610元（含零件
    12,045元、工資11,295元、烤漆18,270元），並依保險法第
    53條第1項規定取得代位求償權，爰依民法第184條、第191
    條之2規定，請求被告賠償上開損害等語。並聲明：被告應
    給付原告41,610元，及自起訴狀繕本送達翌日起至清償日止
    ，按週年利率百分之5計算之利息。　　
三、被告則以：我有闖紅燈，我是往東方行駛，系爭汽車往西方
    行駛，我騎乘系爭機車要左轉，才發生擦撞。我事發後有打
    電話去問派出所，警員說系爭汽車僅稍微受損而已，對方駕
    駛也有打電話給我，跟我說系爭汽車沒有關係，且系爭機車
    都沒有受損，我的醫藥費就花了20幾萬元，原告要求我賠償
    5萬多元，金額太高了。刑事不起訴處分書有寫我跟對方沒
    有相撞，我合理懷疑警察局檢送的處理資料，還有行車事故
    鑑定會鑑定意見書，對方都有去疏通等語。並聲明：原告之
    訴駁回。
四、經查原告承保陳信穎所有系爭汽車之車體損失險。被告於10
    9年10月10日9時23分許，騎乘系爭機車，沿臺南市關廟區四
    維街由南往北方向行駛，途經系爭交岔路口，未依燈光號誌
    指示行駛，紅燈左轉，適有甲○○駕駛系爭汽車由臺南市關廟
    區中正路由東往西方向駛至系爭交岔路口，兩車發生碰撞，
    致系爭汽車受損，原告已依保險契約給付系爭汽車修復費用
    41,610元（含零件12,045元、工資11,295元、烤漆18,270元
    ）。又本件交通事故經送臺南市車輛行車事故鑑定會（下稱
    臺南車鑑會）鑑定結果，認為：被告駕駛系爭機車未依號誌
    指示行駛，紅燈左轉，為肇事原因(未戴安全帽，有違規定)
    ；甲○○無肇事因素等情，業據原告提出道路交通事故現場圖
    、臺南車鑑會鑑定意見書（下稱系爭鑑定意見書）、系爭汽
    車行車執照、訴外人南智捷汽車股份有限公司仁德汽車生活
    館維修明細表、電子發票證明聯、原告汽車險理賠計算書影
    本各1件附卷可查，並據本院依職權向臺南市政府警察局歸
    仁分局（下稱歸仁分局）調取本件交通事故處理案卷核閱所
    附道路交通事故現場圖、道路交通事故調查報告表㈠、㈡、談
    話紀錄表各1份、現場照片15張無訛（見本院調字卷第15頁
    至第31頁、第47頁至第77頁），且經被告自承其有闖紅燈之
    情，自堪信為真實。
五、又查被告因本件交通事故，告訴甲○○涉犯過失傷害罪，經臺
    灣臺南地方檢察署檢察官以該署110年度調偵字第1069號處
    分書為不起訴處分（下稱系爭不起訴處分書），認為：甲○○
    就本件交通事故之發生並無過失，被告不服聲請再議，亦經
    臺灣高等檢察署臺南檢察分署110年度上聲議字第1092號處
    分書，以無法認定甲○○就本件交通事故之發生有過失為由，
    駁回被告之再議確定（下稱刑案）等情，業經本院依職權調
    閱刑案卷宗查對無誤。被告固辯稱刑事不起訴處分書有寫我
    跟對方沒有相撞，且歸仁分局檢送的案卷資料及系爭鑑定意
    見書，均係對方去疏通云云，惟被告空言抗辯，未提出證據
    以實其說，且觀之系爭不起訴處分書所載：「理由三、……堪
    認被告（即甲○○）就本次車禍之發生並無過失。是自難因告
    訴人（即被告）所騎乘之車輛與被告之車輛發生碰撞，告訴
    人受有傷害，即遽認被告涉有過失傷害之罪責。」等語（見
    刑案偵卷第14頁正反面），可知系爭不起訴處分書已載明系
    爭汽車及系爭機車確有發生碰撞，被告亦自承系爭汽車有受
    損，是被告之抗辯，顯與系爭不起訴處分書之記載不符，自
    無可採。
六、按駕駛人駕駛汽車，應遵守道路交通標誌、標線、號誌之指
    示。汽車行駛至交岔路口，其行進、轉彎，應依下列規定：
    一、應遵守燈光號誌或交通指揮人員之指揮，遇有交通指揮
    人員指揮與燈光號誌並用時，以交通指揮人員之指揮為準。
    道路交通安全規則第90條第1項前段、第102條第1項第1款分
    別定有明文。次按車輛面對圓形紅燈表示禁止通行，不得超
    越停止線或進入路口，道路交通標誌標線號誌設置規則第20
    6條第5款第1目亦有明文。經查被告駕駛系爭機車行駛於道
    路，本應踐行前述道路交通安全規則所課予駕駛人之注意義
    務，而本件事故發生時為天候晴、日間自然光線、柏油路面
    乾燥無缺陷、視距良好、無障礙物，行車管制號誌正常，此
    有上開道路交通事故調查報告表㈠及現場照片附卷可參，依
    其情形並無不能注意之情事；而被告駕駛系爭機車行駛至系
    爭交岔路口，其行向燈光號誌為紅燈，被告竟未依號誌指示
    行駛，貿然闖越系爭交岔路口做左轉彎，致與系爭汽車發生
    碰撞，肇致本件交通事故，被告顯然違反上開規定之注意義
    務，具有過失甚明，甲○○並無過失。又本件交通事故經送臺
    南車鑑會鑑定結果，亦認為被告駕駛普通重型機車，未依號
    誌指示行駛，紅燈左轉，為肇事原因，甲○○無肇事因素，有
    如前述，與本院前開認定相符，足認被告就本件交通事故之
    發生確有過失，且系爭汽車受損與被告之過失行為間，並具
    相當因果關係。
七、次按因故意或過失，不法侵害他人之權利者，負損害賠償責
    任。汽車、機車或其他非依軌道行駛之動力車輛，在使用中
    加損害於他人者，駕駛人應賠償因此所生之損害。不法毀損
    他人之物者，被害人得請求賠償其物因毀損所減少之價額。
    民法第184條第1項前段、第191條之2前段、第196條分別定
    有明文。又按被保險人因保險人應負保險責任之損失發生，
    而對於第三人有損失賠償請求權者，保險人得於給付賠償金
    額後，代位行使被保險人對於第三人之請求權；但其所請求
    之數額，以不逾賠償金額為限。保險法第53條第1項亦定有
    明文。查本件交通事故既因被告違反注意義務之過失，造成
    原告所承保之系爭汽車損壞，且系爭汽車之修復費用業由原
    告支付完畢，則原告主張其得代位系爭汽車之所有權人向被
    告求償因本件交通事故所受之損害，要屬有據。
八、再按不法毀損他人之物者，被害人得請求賠償其物因毀損所
    減少之價額。負損害賠償責任者，除法律另有規定或契約另
    有訂定外，應回復他方損害發生前之原狀。損害賠償，除法
    律另有規定或契約另有訂定外，應以填補債權人所受損害及
    所失利益為限。民法第196條、第213條第1項、第216條第1
    項分別亦有明文。而物被毀損時，被害人除得依民法第196
    條請求賠償外，並不排除民法第213條至第215條之適用。依
    民法第196條請求賠償物被毀損所減少之價額，得以修復費
    用為估定之標準，但以必要者為限（例如：修理材料以新品
    換舊品，應予折舊）。被害人如能證明其物因毀損所減少之
    價額，超過必要之修復費用時，就其差額，仍得請求賠償（
    最高法院77年度第9次民事庭會議決議㈠可資參照）。是損害
    賠償之基本原則，一方面在於填補被害人之損害，一方面亦
    同時禁止被害人因而得利，則物被毀損時，因回復原狀得請
    求之必要費用，雖得以修復費用為估定之標準，惟修理材料
    以新品換舊品，仍應予折舊，系爭汽車關於更新零件部分之
    請求，自應扣除按汽車使用年限計算折舊後之費用。
九、經查系爭汽車係105年11月出廠，有原告提出之行車執照影
    本1件在卷足憑，距本件交通事故發生日即109年10月10日約
    已使用4年，原告雖請求被告賠償全部修復費用，然汽車之
    修理係以全新零件更換受損之零件，則原告以修理費為損害
    賠償之依據時，應將零件折舊部分予以扣除；再者系爭汽車
    損害共支出修理費41,610元，經核其中工資費用11,295元、
    烤漆費用18,270元、零件費用12,045元，亦有原告提出之估
    價單、電子發票證明聯各1件附卷足憑，則上開零件費用自
    應扣除折舊。依行政院所頒固定資產耐用年數表及固定資產
    折舊率表之規定，汽車之耐用年數為5年，依定率遞減法每
    年折舊千分之369；再參酌營利事業所得稅查核準則第95條
    第6款規定，固定資產提列折舊採用定率遞減法者，以1年為
    計算單位，其使用期間未滿1年者，按實際使用之月數相當
    於全年之比例計算之，不滿1月者，以月計。故依上開定率
    遞減法計算其折舊後零件之殘餘價值為1,909元【計算式：
    第1年折舊4,445元（12,045元×0.369＝4,445元，元以下四捨
    五入，下同）、第2年折舊2,804元（12,045元－4,445元）×0
    .369＝2,804元、第3年折舊1,770元（12,045元－4,445元－2,8
    04元）×0.369＝1,770元、第4年折舊1,117元（12,045元－4,4
    45元－2,804元－1,770元）×0.369＝1,117元，則上開零件費用
    扣除折舊後之殘餘價值為1,909元（12,045元－4,445元－2,80
    4元－1,770元－1,117元＝1,909元】。是系爭汽車因本件交通
    事故之必要零件修復費用應以1,909元始為合理，再加上不
    予折舊之工資費用11,295元、烤漆費用18,270元，原告得代
    位向被告請求系爭汽車因本件交通事故所支出之修復費用共
    31,474元，原告逾此數額之請求，則屬無據。
十、綜上所述，原告依據前開保險代位、侵權行為損害賠償之規
    定，請求被告給付31,474元，及自起訴狀繕本送達翌日即11
    1年8月21日起至清償日止（見本院調字卷第85頁），按週年
    利率百分之5計算之利息，為有理由，應予准許，逾此範圍
    之請求，為無理由，應予駁回。
十一、末按小額訴訟程序，法院為訴訟費用之裁判時，應確定其
      訴訟費用額。各當事人一部勝訴、一部敗訴者，其訴訟費
      用，由法院酌量情形，命兩造以比例分擔或命一造負擔，
      或命兩造各自負擔其支出之訴訟費用。民事訴訟法第436
      條之19第1項、第79條定有明文。經核本件訴訟費用即第
      一審裁判費1,000元，原告一部勝訴、一部敗訴，本院審
      酌原告勝訴部分31,474元占其請求金額41,610元之比例約
      為百分之76（百分以下四捨五入），因認本件訴訟費用應
      由被告負擔百分之76即760元，其餘240元由原告負擔，爰
      依職權確定如主文第3項所示。
十二、本件訴訟標的金額在10萬元以下，且原告勝訴部分為被告
      敗訴之判決，依民事訴訟法第436條之20規定，本院依職
      權宣告假執行。併依民事訴訟法第392條第2項規定，依職
      權宣告被告得預供相當金額之擔保而免為假執行。
十三、據上論結，本件原告之訴為一部有理由，一部無理由，依
      民事訴訟法第436條之23、第436條第2項、第385條第1項
      前段、第79條、第436條之19第1項、第436條之20、第392
      條第2項，判決如主文。
中　　華　　民　　國　　111 　年　　11　　月　　24　　日
                  臺灣臺南地方法院臺南簡易庭
                              法  官　林雯娟
上列正本證明與原本無異。
如不服本判決，應於送達後20日內，向本院提出上訴狀並表明上
訴理由及繳納上訴審裁判費新臺幣1,500 元，如於本判決宣示後
送達前提起上訴者，應於判決送達後20日內補提上訴理由書（須
附繕本），並繳納上訴審裁判費新臺幣1,500 元。
對於小額程序之第一審判決之上訴，非以其違背法令之理由，不
得為之。且上訴狀內應記載表明（一）原判決所違背之法令及其
具體內容。（二）依訴訟資料可認為原判決有違背法令之具體事
實者。如不服本判決，應判決送達後20日內，向本院提出上訴狀
並表明上訴理由(須附繕本)。如委任律師提起上訴者，應一併繳
納上訴審裁判費。
中　　華　　民　　國　　111 　年　　11　　月　　24　　日
                              書記官  朱烈稽